臺灣高雄地方法院民事判決
                                   110年度雄小字第3413號
原      告  李紀葦  
被      告  春秋大廈住戶管理委員會

兼法定代理  謝月嬌  
人
前列二人共同
訴訟代理人  顏建成  
上列當事人間損害賠償事件，本院於民國111年2月16日言詞辯論
終結，判決如下：
    主      文
被告春秋大廈住戶管理委員會應給付原告新臺幣壹萬參仟元。
原告其餘之訴駁回。
訴訟費用新臺幣壹仟元由被告春秋大廈住戶管理委員會負擔。
本判決第一項得假執行。
    事實及理由
一、原告主張：於民國110 年8 月28日，因高雄市○○區○○○路00
    號之春秋大廈外牆磁磚掉落，砸到原告所有停放在停車場之
    車牌號碼000-0000號自小客車（下稱系爭車輛），導致系爭
    車輛受有損害（下稱系爭事故），經進廠維修，修繕期間原
    告租車代步14日共計花費新臺幣（下同）14,000元。爰依民
    法第184 條第1 項前段提起本訴。聲明：被告應給付原告14
    ,000元。
二、被告則以：系爭事故發生後，因被告已向臺灣產物保險公司
    投保公共意外險，經臺灣產物保險公司與原告達成和解，並
    賠償原告34,665元，依和解書第4 條，約定對本次意外拋棄
    民刑事一切訴訟權利，原告不得以系爭事故所受之損害再向
    被告為任何請求等語。聲明：原告之訴駁回。
三、本院的判斷：
（一）按稱和解者，謂當事人約定，互相讓步，以終止爭執或防
      止爭執發生之契約；和解有使當事人所拋棄之權利消滅及
      使當事人取得和解契約所訂明權利之效力，民法第736 條
      及第737 條分別定有明文。又解釋意思表示，應探求當事
      人之真意，不得拘泥於所用之辭句，民法第98條亦有明文
      規定。再解釋當事人之契約，應以當事人立約當時之真意
      為準，而真意何在，又應以過去事實及其他一切證據資料
      為斷定之標準（最高法院39年台上字第1053號判例意旨參
      照）。
（二）被告抗辯已與原告和解，並提出和解書（下稱系爭和解書
      ），內容記載：「茲鑑於事出意外，甲方（即被告春秋大
      廈住戶管理委員會）負責賠付乙方（原告）因此事故依法
      可請求之一切損失費用，計新臺幣參萬肆仟陸佰陸拾伍元
      整，上述金額作為乙方財產及非財產上之損害賠償總額（
      由甲方承保之臺灣產物保險（股）公司直接賠付乙方承修
      廠商領款）。經支付乙方上開和解金確認無誤後，乙方及
      其利害關係人就上開事故發生之責任不得再向甲方併其所
      屬員工及保險人請求其他賠償。」等語，有系爭和解書可
      參（本院卷第51頁) ，原告雖不爭執兩造簽署系爭和解書
      ，惟主張兩造和解範圍並未包括租用代步車之損失等語。
      經證人即臺灣產物保險公司理賠人員到庭證稱：「這個和
      解是我處理的，接到這個案子我先跟原告談，請他車子進
      保養廠，我們會委派理賠人員去保養廠確認損失金額，確
      認完之後車就可以開始進行維修，車修好後我會把和解書
      傳真給保養廠，金額我會先空下來，因為日後保養廠會提
      供估價單跟發票還有車主相關資料來向我們請款時，我們
      核對估價單與發票金額一致的情況下，我們才會把金額寫
      在和解書上。原告在簽這份和解書的時候金額是空白的，
      因為他要把車子牽出去的時候，保養廠會要原告在和解書
      簽名蓋章，才會讓他把車子開走，保養廠再把和解書及相
      關資料給我，我核對估價單跟估價單金額無誤，我才會把
      金額寫上去，再將和解書給被告蓋章。（問：和解金34,6
      65元是否有包含14,000元之代步費用？）沒有包括代步費
      ，原告本件找了三家高都汽車，最後找到鳳山廠才有代步
      車，原告進廠前有提到代步車，我電話口頭跟原告告知保
      險只是針對車損部分維修，另外代步費用請他與被告協商
      ，維修前已經有特別告知原告。我們有口頭告知被告，原
      告有要求代步費這個訊息，我們保險公司只針對維修車損
      部分做理賠，有告知代步費要自行雙方協商。」等語（本
      院卷第92-93 頁）；而原告到庭表示：「我確實有收到證
      人這樣的表示，因為這個不是車禍造成所以沒有包括代步
      費，請我自己跟被告談，我也有去跟被告談。」等語（本
      院卷第93頁），且被告亦坦認：「我們確實在簽和解書前
      有收到證人這樣的表示，證人是有告訴我們只負責把車修
      好，代步費我要自己跟原告談，但是代步費這個有爭議，
      應該要談好在租，但是還沒有談好原告就先租了。」等語
      （本院卷第93頁），顯見兩造於簽署系爭和解書，主觀上
      均知悉和解金額僅為賠付原告修繕系爭車輛費用，至於原
      告請求代步費用之花費，不在和解範圍，需由兩造另行商
      議。是系爭和解書第1 條第3 項固註明「經支付乙方上開
      和解金確認無誤後，乙方及其利害關係人就上開事故發生
      之責任不得再向甲方併其所屬員工及保險人請求其他賠償
      」等語，然系爭和解書上開語句乃由臺灣產物保險公司制
      式化例稿先行擬定，陳文章於代理被告春秋大廈住戶管理
      委員會與原告簽署系爭和解書時，疏未按本件兩造實際上
      和解真意修改制式化例稿內容，則和解仍應按當事人立約
      當時之真意為準，至於系爭和解書第1 條第3 項內容既非
      兩造和解時實際已達成合意之情形，要難認兩造均受其拘
      束，原告仍對被告有代步費之請求權，不因系爭契約之簽
      訂而消滅。
（三）原告主張因系爭車輛毀損進廠維修14日，於維修期間需要
      租用車輛代步，以每日1,000 元計算，共支出14,000元等
      情，固據提出借用車輛承諾書為證（本院卷第15頁），然
      本院審酌高都服務廠鈑噴交修表（本院卷第17頁）記載進
      場時間為110年9月4日，及高都服務廠開立之統一發票日
      期為110年9月17日（本院卷第17頁背面），且原告到庭自
      陳：「110 年9 月4 日進廠，但是因為車廠要請保險公司
      來看車況，所以110 年9 月7 日才開始開工，110 年9 月
      17日我去牽車，車廠給我發票。」等語（本院卷第93頁）
      ，可見系爭車輛進廠維修共計13日，為原告無法使用系爭
      車輛，而原告主張每日租車價格亦與市場行情無違，及原
      告有開車接送子女之一切情狀，是認原告以租車代步，請
      求被告給付13,000元（計算式：1,000×13₌13,000）應屬
      有必要，故原告此部分請求，核屬有據，為有理由，逾此
      範圍為無理由，不予准許。
（四）按侵權行為之成立，須行為人因故意過失不法侵害他人權
      利，亦即行為人須具備歸責性、違法性，並不法行為與損
      害間有因果關係，或行為人之行為，有違反保護他人之法
      律，致生損害他人者，始能成立，且主張侵權行為損害賠
      償請求權之人，對於侵權行為之成立要件應負舉證責任。
      又按「共用部分、約定共用部分之修繕、管理、維護，由
      管理負責人或管理委員會為之。其費用由公共基金支付或
      由區分所有權人按其共有之應有部分比例分擔之。但修繕
      費係因可歸責於區分所有權人或住戶之事由所致者，由該
      區分所有權人或住戶負擔。其費用若區分所有權人會議或
      規約另有規定者，從其規定。」、「共用部分及其相關設
      施之拆除、重大修繕或改良，應依區分所有權人會議之決
      議為之。」，大廈條例第10條第2項、第11條第1項亦有規
      定。由上開大廈條例之規定，可知就社區共用部分及公共
      設施之「拆除」及「重大修繕或改良」，應依區分所有權
      人會議決議之，其餘就公設之非屬拆除、重大修繕及改良
      之「管理」、「維護」行為，則可由管理委員會逕行為之
      ，不須先經區分所有權人之決議。本件春秋大廈外牆磁磚
      掉落，係因社區共用部分修繕管理不當所致，依大廈條例
      第11條第1項之規定，此一般修繕事宜屬被告春秋大廈管
      理委員會之職務內容，被告謝月嬌僅為春秋大廈住戶管理
      委員會之主任委員，非為被告謝月嬌個人之不法行為而為
      之，難謂被告謝月嬌有何故意、過失侵害原告之權利，原
      告請求被告謝月嬌共同負損害賠償責任，為無理由。
四、綜上所述，原告依民法侵權行為之法律關係，請求被告春秋
    大廈住戶管理委員會給付13,000元，為有理由，逾此範圍為
    無理由，應予駁回。
五、本判決原告勝訴部分，係適用小額程序所為被告部分敗訴之
    判決，依民事訴訟法第436條之20 規定，應依職權宣告假執
    行。
六、本件因事證已臻明確，兩造其餘主張陳述併所提之證據，經
    核對判決結果均不生影響，不再一一論述，附此說明。
七、本件兩造各為一部勝訴、一部敗訴，因原告確有提起本件訴
    訟必要，且起訴後應徵之裁判費至少為1,000 元（民事訴訟
    法第77條之13規定參照），是本院認應依民事訴訟法第79條
    規定，酌量情形由被告春秋大廈住戶管理委員會全部負擔。
     
中    華    民    國   111    年    3     月    16    日
                  高雄簡易庭  法  官   鄧怡君 
以上正本係照原本作成。
如對本判決上訴，須於判決送達後20日內向本院提出上訴狀，並
須表明原判決所違背之法令及其具體內容與依訴訟資料可認為原
判決有違背法令之具體事實之上訴理由。（均須按他造當事人之
人數附繕本）。
民事訴訟法第436條之24第2項：對於本判決之上訴，非以違背法
令為理由，不得為之。　　　　　　　　　
中　　華　　民　　國　　111 　年　　3 　　月　　16　　日
                               書記官   吳語杰